臺灣臺中地方法院交通事件裁定　　　　 94年度交聲字第682號
原處分機關　交通部公路總局臺中區監理所
受處分人　　甲○○
上列受處分人因違反道路交通管理處罰條例案件，對於交通部公
路總局臺中區監理所民國九十四年十月十一日所為之裁決（中監
違字第裁六○─Ｚ00000000號裁決書），聲明異議，本
院裁定如下：
    主  文
異議駁回。
    理  由
一、原處分機關略以：受處分人甲○○，駕駛車號ＱＴ─○二二
    八號自用小客車，於民國九十四年九月十四日十三時三十七
    分許，在國道三號公路北向二五五公里處，因限速一一○公
    里，經科學儀器測得行速一二三公里，超速十三公里（雷射
    測距二五五‧二公尺）之違規事實，經國道公路警察局第七
    警察隊員警當場舉發，受處分人依限期到案申訴，經向原舉
    發機關查證違規屬實，該所遂於九十四年十月十一日以中監
    違字第裁六○─Ｚ00000000號裁決書，裁處受處分
    人違反道路交通管理處罰條例第三十三條第一項規定，裁處
    罰鍰新臺幣（下同）三千元，並記違規點數一點，逾期則依
    違反道路交通管理事件統一裁罰標準表及裁決書處罰主文裁
    處，於法並無不合等語。
二、本件受處分人甲○○略以：因自嘉義市○○道三號公路北上
    ，經二五五公里附近有一轉彎處，被舉發員警攔下，當時行
    駛中間車道正處於轉彎處，同時正前方有二輛車距離本車約
    六公尺和十二公尺，且左前方前一公尺有一輛車，速度較本
    車快，本車與前方二車時速相同，當警員攔下本車時，時速
    為一一○公里並沒有超速，若本車有超速為何前二輛車沒有
    超速，認為測速過程有誤，因警員躲在轉彎處測速，且左前
    方車輛車速較快，是左前方車輛超速，而非本車輛，執行舉
    發過程有非常大的疑問，爰聲明異議云云。
三、按汽車行駛高速公路而不遵守管制之規定者，處汽車駕駛人
    三千元以上六千元以下罰鍰；汽車行駛高速公路應依速限標
    誌指示；行車速度應依標誌或標線之規定；汽車駕駛人有第
    三十三條者，除依原條款處罰鍰外，並予記違規點數一點。
    道路交通管理處罰條例第三十三條第一項、第六十三條第一
    項第一款及道路交通安全規則第九十三條第一項、高速公路
    交通管制規則第五條第一項與違反道路交通管理事件統一裁
    罰標準表分別定有明文。
四、查本件受處分人甲○○，於上開時、地，駕駛車號ＱＴ─○
    二二八號自用小客車，因在高速公路超速行駛之違規而遭原
    舉發機關之執勤員警當場舉發之事實，有原舉發機關之舉發
    違反道路交通管理事件通知單、違反道路交通管理事件裁決
    書各一紙在卷可佐。雖受處分人以上開情詞置辯，惟查：執
    勤員警於上開時、地，以雷射測速器測得該車行速一二三公
    里，測距於二五五‧二公尺鎖定該車，確認該車超速無誤，
    始開啟警示閃光燈並以指揮棒攔停，經會同駕駛人檢視測速
    器液晶顯示器所顯示之數據，並告知違規事實，始掣單舉發
    。另查所使用之雷射槍測速器，係執勤人員經由測速器之瞄
    準鏡對準目標（單一車輛）扣發射扳機即可精確測出所瞄準
    目標之速度，行速數據並顯示於抬頭顯示器內，準確度無疑
    ，且現場攔檢，駕駛人即可當場檢視測速數據，超速違規屬
    實；另查當日執行取締案內車輛，係由警員以雷射槍測速器
    測速，發現該車超速違規，確認無訛，方予以攔停，經索閱
    證件並告知違規事實，乃將證件交由共同服勤警員湯志堅查
    填掣單舉發，並無不當；又本案經查雷射測速儀器配備，係
    政府購置核發，在國家檢定標準尚未訂定前，適用國外檢定
    及出廠檢驗標準，警察隊使用之雷射槍測速器均有國外出廠
    之檢驗報告，且該檢驗合格文件譯本業經本國法院公證，此
    亦有原舉發機關九十四年十月五日、二十六日之函件、駐堪
    薩斯臺北經濟文化辦事處認證及臺北地方法院公證處認證之
    鑑測報告及器號ＵＸ─○○九○四九號出廠之檢驗報告等在
    卷可憑。再者，原舉發機關之執勤警即證人黃堉畯，於九十
    四年十一月一日在本院調查時結證稱：「當時我們執行定點
    巡邏勤務，在國道三號北上二五五公里處執行測速，測距二
    五五‧二公尺，如果有一群車過來，我們是以判斷相對車速
    較快的鎖定，會先鎖定他的車頭，然後跟著車頭移動一至二
    秒，測到速度為止，測到的速度與舉發單相同，一次只能測
    一臺車」、「（你能確定瞄準的是受處分人的車？）答：是
    ，我們當時瞄準他的車頭，跟著他的車頭移動，不可能瞄到
    其他車子」等語。衡情該雷射測速器，係使用光波及都普勒
    原理來測速，為一精密、精確之科技測速器，其特性為只能
    鎖定一個測速目標，確認違規車輛不會有錯誤，不易被違規
    者以反偵測設備偵測，偵測時間僅需零點三秒，不需要校正
    ，可以連續紀錄超速車輛於觀測螢幕，由警察測速攔截後，
    出示觀測螢幕予違規者，作為確認之用。且該雷射槍與受處
    分人違規車輛之測距為二百五十五公尺，並未超過人之肉眼
    及測速雷射槍測視之範圍，是舉發警員之測速結果應屬無誤
    。該處高速公路就小客車之行車速限既限定於時速一一○公
    里，則任何小客車皆應依照該速限標誌指示行駛，以維護高
    速公路之交通秩序與安全，受處分人該車時速確為一百二十
    三公里，已明顯違規超速十三公里，依法自當接受裁罰。受
    處分人雖爭執執勤員警可能測速過程有誤云云，惟該雷射槍
    檢驗合格文件譯本業經我國法院公證駐外機關認證等情，有
    臺灣臺北地方法院公證處認證書、駐堪薩斯臺北經濟文化辦
    事處認證書、ＰｒｏＬａｓｅｒIII結果模式核准之雷射速度
    測量系統鑑測報告等資料在卷可佐。而由上開鑑測報告中可
    知：該儀器之雷射速度與範圍測量能力為「時速八至三二一
    公里」；在手持本件相同型式之雷射槍測速器測試，與同時
    使用經校驗過之警用雷達設備，量測「迎面而來」之目標車
    輛比對速度，標準偏差之差別為時速一‧○八公里；量測「
    背道而馳」之目標車輛比對速度，標準偏差之差別為時速一
    ‧六八公里，亦即誤差皆不超過二公里，此測試可確認所有
    顯示皆工作正常，且不應出現錯誤訊息。基此，本件執勤警
    員所使用之雷射槍測速器之距離差和視軸瞄準準確度甚高，
    甚少誤差及瞄準錯誤之情形，其所測之數值應係正確及值得
    信賴。況警察為維持交通秩序，依法執行職務，立場應是客
    觀公正，且與受處分人素不相識，亦無宿怨，當無設詞誣攀
    之理，其所為證言，應屬真實可信。本院經查亦無任何證據
    足資證明執勤警員有捏造事實或違法取締之情事，則執勤警
    員本其加強道路交通管理、維護交通秩序、確保交通安全職
    責所為之當場舉發，自應受到合法、正確而真正之推定。受
    處分人至今亦無法提出任何對其有利之證據供本院參酌，其
    指摘原舉發不當，尚屬無據。是受處分人於前述時、地，駕
    車而有超速之違規行為事實，應堪認定，從而，原處分機關
    據以援引上開規定，裁處罰鍰三千元，並記違規點數一點，
    逾期則依裁決書處罰主文規定處罰，並無不當，本件異議為
    無理由，應予駁回。
五、據上論斷，應依道路交通管理處罰條例第八十七條、道路交
    通案件處理辦法第十九條規定，裁定如主文。
中　　華　　民　　國　　94　　年　　12　　月　　21　　日
                  交通法庭  法　官  張清洲
以上正本證明與原本無異。
如不服本裁定，應於送達後五日內，向本院提出抗告狀。
                            書記官　沈筱玲
中　　華　　民　　國　　94　　年　　12　　月　　21　　日
